臺灣橋頭地方法院民事簡易判決
110年度橋簡字第430號
原      告  陳福清  

訴訟代理人  王湘閔律師(法扶律師)  
被      告  藍實踐  



上列當事人間請求請求修復漏水等事件，本院於民國111年5月18
日言詞辯論終結，判決如下：
    主  文
被告將門牌號碼高雄市○○區○○街○○○巷○○○弄○號三樓房屋依高雄
市土木技師公會民國一百一十一年三月十一日高市土技字第一一
一○一二○二號鑑定報告書第十點鑑定結果(三)所載方式（如附件
一方框部分所示)修復至不漏水狀態。
被告應給付原告新臺幣柒萬柒仟肆佰參拾元及自民國一百一十年
九月十六日起至清償日止，按週年利率百分之五計算之利息。
原告其餘之訴駁回。
訴訟費用由被告負擔五分之四，餘由原告負擔。
本判決得假執行，但被告如以新臺幣捌萬伍仟元為原告預供擔保
，免為假執行。
    事實及理由
一、原告主張：被告所有之門牌號碼高雄市○○區○○街00巷00弄00
    號3樓房屋（下稱被告房屋）與原告居住之高雄市○○區○○街0
    0巷00弄00號2樓房屋（為訴外人即原告大嫂王緗筳所有，下
    稱原告房屋）為上下樓關係。被告房屋自民國109年1、2月
    起發生漏水至原告房屋之情形（下稱系爭漏水），導致原告
    房屋廚房、臥室之牆壁、天花板均出現滲漏水，並導致原告
    房屋之牆壁產生壁癌，門、門框及衣櫃、瓦斯爐、流理台等
    均受損，經原告洽請業者評估需要修復費用新臺幣（下同）
    121,000元（下稱系爭損害），又系爭漏水原因業經高雄市
    土木技師公會（下稱土木技師公會）111年3月11日高市土技
    字第00000000號鑑定報告（下稱系爭鑑定報告）判斷漏水原
    因是被告房屋陽台熱水器熱水管接頭處漏水所致，顯可歸責
    於被告。原告為原告房屋之占有人，自得請求被告排除上開
    漏水侵害，又王緗筳已將因原告房屋受損對被告之損害賠償
    請求權讓與原告，爰依占有物妨害排除請求權及侵權行為之
    法律關係提起本件訴訟。聲明：(一)被告應將被告房屋依系
    爭鑑定報告第十點鑑定結果（三）所載方式（如附件1方框
    部分所示）修復至不漏水狀態。(二)被告應給付原告121,00
    0元及自起訴狀繕本送達翌日起至清償日止，按週年利率5%
    計算之利息。　　
二、被告則以：原告不是房屋所有人，應無權起訴，又本件漏水
    爭議從109年初發生至今找過3位抓漏師傅到場會勘測試，無
    人說是熱水器接頭漏水，而且被告房屋另有來自3樓天花板
    之明顯漏水點(源自5樓漏水)，系爭鑑定報告並未提及此事
    ，土木技師公會派去之測漏人員對熱水管試壓時未排氣且失
    壓狀況僅在前2分鐘發生，現場人員對此卻無回應，且被告
    未使用熱水時原告房屋仍會有間歇性漏水，又系爭損害究竟
    是漏水還是滲水，實際受損亦有疑慮，且應計算折舊，質疑
    系爭鑑定報告之結論等語，資為抗辯。聲明:原告之訴駁回
    。
三、本院之判斷：
（一）按占有人，其占有被侵奪者，得請求返還其占有物；占有
      被妨害者，得請求除去其妨害；占有有被妨害之虞者，得
      請求防止其妨害；因故意或過失，不法侵害他人之權利者
      ，負損害賠償責任；土地上之建築物或其他工作物所致他
      人權利之損害，由工作物之所有人負賠償責任，民法第96
      2條、第184條第1項前段、第191條第1項前段分別定有明
      文。又上開規定係以物之占有人及損害賠償請求權人為權
      利主體，並非規定僅有所有權人得請求排除侵害，且所有
      人之損害賠償請求權亦非不得讓與他人，被告辯稱原告並
      非原告房屋所有人，無權起訴云云，尚有誤會。
（二）原告主張兩造分別為原告、被告房屋之占有人、所有人，
      原告房屋自109年起出現漏水情形等事實，業據提出漏水
      照片、昇沛居家有限公司估價單（本院卷第21至31頁、第
      157頁）為證，且未據被告爭執，堪以認定。又經本院囑
      託土木技師公會就原告房屋之漏水情形、漏水原因為鑑定
      ，該公會鑑定人員以加壓測試及紅外線熱顯像儀檢測結果
      ，顯示原告房屋臥室與廚房共同壁處出現明顯白華及滲水
      痕跡，廚房櫥櫃亦因滲水導致受損，而造成該漏水之主因
      是被告房屋陽台熱水器之熱水管接頭處漏水，經由牆板交
      界處滲入原告房屋之臥室與廚房牆面所致，建議修復方法
      如附件1方框部分所示；至原告房屋所受損損害部分，修
      復項目及費用估計為77,430元（詳如附件2所示），有系
      爭鑑定報告可稽（該報告第3至4頁、第7-1頁），考量該
      鑑定報告是由具備相關專業之技師公會派遣專門人員至現
      場以專門儀器、方法就漏水現況、漏水原因、受損情形進
      行判斷，復無事證顯示該公會有何偏袒一造或為不實鑑定
      之情形，認該鑑定報告之結論應屬可採。至被告雖以前詞
      置辯，惟查上開鑑定報告已就認定漏水原因之判斷依據詳
      為論述，並佐以現場照片及測試結果說明（加入色素比對
      後，被告房屋熱水器下方出水龍頭有色素漏出反應、熱水
      管出水龍頭封閉後熱水管路仍有失壓反應、紅外線熱顯像
      儀檢測結果顯示原告房屋臥室廚房隔間牆含水潮濕有漏水
      反應，源頭來自3樓後陽台熱水器部位、被告房屋熱水器
      牆面含水潮濕、磁磚表面有漏水所生白色結晶等，見該報
      告第6-6至6-12頁），自難僅以被告所持臆測即否定鑑定
      判斷，又該鑑定報告所載原告房屋修復項目已考量折舊並
      就部分項目採半價估列（見附件2)，無再另行計算折舊必
      要，附此敘明。又原告雖主張上開鑑定報告所估修復費用
      77,430元未列入將壁癌牆面打除所需費用，無法完整修復
      ，合理費用應為119,300元云云，並提出昇沛居家有限公
      司估價單為憑（本院卷第155至157頁），但本件鑑定結論
      應屬可採之理由已如前述，而原告所稱有打除牆面之必要
      尚乏事證可佐（原告前雖聲請再次函詢土木技師公會，但
      因該公會於最後言詞辯論終結前尚未函復，經原告陳稱請
      就卷內證據判斷等語），而僅憑原告提出之估價單無法認
      定該公司之判斷依據及估價單所載內容之必要性，也難認
      定該估價單有較可採之特別情形，無從逕為有利原告之認
      定。
（三）原告為原告房屋之占有人，被告為被告房屋之所有人，業
      如前述，被告房屋漏水至原告房屋已使原告無法按照原本
      應有狀態占有使用系爭房屋，又原告已自王緗筳受讓對被
      告之損害賠償請求權，有債權讓與同意書、債權讓與通知
      書可稽。從而依前開規定及說明，原告請求被告依附件1
      方框部分所示方式將被告房屋修復至不漏水狀態，並給付
      被告77,430元及自起訴狀繕本送達翌日即110年9月16日（
      本院卷第99頁）起，為有理由，應予准許，逾此則屬無據
      ，應予駁回。
四、原告勝訴部分，係依民事訴訟法第427 條第1 項規定，適用
     簡易訴訟程序所為被告敗訴之判決，應依同法389 條第1 
    項 第3 款規定，依職權宣告假執行。並依同法第392 條第2
     項 規定，依職權宣告被告如為原告預供擔保，免為假執行
    。
五、本件事證已臻明確，兩造其餘攻擊防禦方法與證據，核與判
    決之結果不生影響，爰不一一論列，併此敘明。
六、訴訟費用負擔之依據：民事訴訟法第79條。
中　　華　　民　　國　　111 　年　　6 　　月　　 2　　日
                  橋頭簡易庭  法      官    呂維翰
以上正本與原本相符。
如不服本判決，應於送達後20日內，向本院提出上訴狀並表明上
訴理由，如於本判決宣示後送達前提起上訴者，應於判決送達後
20日內補提上訴理由書（須附繕本）。
中　　華　　民　　國　　111 　年　　6 　　月　　2 　　日
                              書  記  官    薛如媛


附件1




附件2